【裁判字號】    92,台上,6591
【裁判日期】    921127
【裁判案由】    違反槍砲彈藥刀械管制條例
【裁判全文】
最高法院刑事判決                              九十二年度台上字第六五九一號
    上  訴  人  甲○○原名蔡.
                        （另案在台灣桃園監獄執行中）
右上訴人因違反槍砲彈藥刀械管制條例案件，不服台灣高等法院中華民國九十二年八
月二十九日第二審判決（九十一年度上訴字第一四四八號，起訴案號：台灣台北地方
法院檢察署八十九年度偵字第一七三二二號），提起上訴，本院判決如左：
    主  文
原判決撤銷，發回台灣高等法院。
    理  由
本件原判決維持第一審論上訴人甲○○以未經許可，持有可發射子彈具有殺傷力之改
造金屬玩具槍，累犯罪，處有期徒刑壹年伍月，併科罰金新台幣伍萬元，罰金如易服
勞役以銀元參佰元即新台幣玖佰元折算壹日，並宣告扣案可發射子彈具有殺傷力之改
造金屬玩具槍壹枝（槍枝管制編號0000000000）沒收之判決，駁回上訴人
在第二審之上訴。固非無見。
惟查：(一)證據之證明力，由法院本於確信自由判斷，但不得違背經驗法則及論理法則
。刑事訴訟法第一百五十五條第一項定有明文。卷查證人即內政部警政署刑事警察局
鑑識科人員余祥雲於第一審法院證稱：「通常槍枝是拉擊錘固定，扣扳機，擊錘就會
放掉，往前撞擊子彈的底火，子彈就會射出。通常如果沒有扳機，就不能將固定的擊
錘放掉，我就不會認定有殺傷力，可是本件的擊錘無法固定，所以只要往後拉，放掉
就會撞擊子彈的底火，發射子彈」等語（見九十年度訴字第六八四號卷第三十三頁）
，如果無訛，依其證言，在通常情況下，槍枝拉擊錘固定，如果沒有扳機，就不會認
定有殺傷力；反而，像本件槍枝已老舊、生鏽（見原審卷第一三０頁），連拉擊錘都
無法正常固定，僅因拉擊錘無法固定，可以拉動，即可認機械性能良好，具殺傷力，
其證言之證明力，饒堪研求。乃原判決未詳酌慎斷，遽於判決理由內論述「扣案之槍
枝經送內政部警政署警察局以『性能檢驗法』鑑驗結果，為土造小型轉輪手槍一支（
槍枝管制編號0000000000），係仿轉輪手槍製造之金屬玩具槍貫通槍管改
造而成，送鑑時欠缺扳機，但可用拉放擊錘方式擊發適用之子彈，認具有殺傷力等情
，有該局民國八十八年八月三十一日刑鑑字第八七０二六號函附卷可佐，並經鑑定人
余祥雲結證屬實」（見原判決第二頁倒數第三行至第四頁第四行），資為論處上訴人
違反槍砲彈藥刀械管制條例罪刑之理由之一，其取捨證據自由判斷職權之行使，難謂
於經驗法則及論理法則無違。(二)有罪之判決書，應於理由內記載對於被告有利之證據
不採納之理由，刑事訴訟法第三百十條第二款定有明文。證人即內政部警政署刑事警
察局鑑識科巡官方仁義於原審證述：「我們有試作一顆子彈，本案槍枝確實可以擊發
，但這顆子彈的結構做的不好，彈丸的動能沒有達到每平方公分二十焦耳的程度，證
物袋內的一個彈殼，就是我們製作試射後的，我們認定槍枝有殺傷力不因為使用不適
用的子彈而有影響」等語（見原審卷第六十八頁）。如果屬實，則因試射的結果，彈
丸單位面積動能未達每平方公分二十焦耳，依日本科學警察研究所之研究結果，不足
以穿入人體皮肉層，不能認具殺傷力（參照原審卷第一二九頁內政部警政署刑事警察
局九十二年七月十八日刑鑑字第０九二００四一五一八號函）。其所為證言，似非不
利於上訴人，乃原判決未予採取，亦未於判決理由內說明不予採取之理由，自有判決
理由不備之違誤。上訴意旨，執以指摘，為有理由，應認原判決有撤銷發回之原因。
據上論結，應依刑事訴訟法第三百九十七條、第四百零一條，判決如主文。
中      華      民      國    九十二    年     十一     月    二十七    日
                              最高法院刑事第十庭
                                  審判長法官  白  文  漳
                                        法官  吳  昆  仁
                                        法官  孫  增  同
                                        法官  洪  明  輝
                                        法官  陳  東  誥
      右正本證明與原本無異
                                              書  記  官
中      華      民      國    九十二    年     十二     月      一      日
                                                                        Ｒ


司法院資訊處製作；財團法人民間司法改革基金會備份。
